臺灣高等法院民事裁定　　　　　　　　　99年度再抗字第46號
聲　請　人　菲力工業股份有限公司
法定代理人　簡正雄
上列聲請人因與相對人井強企業有限公司等間聲明異議事件，對
於中華民國99年10月28日本院99年度抗字第1020號確定裁定聲請
再審，本院裁定如下：
    主  文
聲請駁回。
聲請程序費用由聲請人負擔。
    理  由
一按當事人對於法院之確定裁定有所不服者，除合於法定再審原
  因得聲請再審外，不容以其他之方法聲明不服，故不服法院確
  定裁定而未以聲請再審之程序為之者，仍應視其為再審之聲請
  ，而依聲請再審程序調查裁判（最高法院85年度台抗字第342
  裁定參照）。本件聲請人因與相對人井強企業有限公司等間聲
  明異議事件，對於民國99年10月28日本院99年度抗字第1020號
  確定裁定（下稱原確定裁定）聲明異議及聲請再審，揆諸前開
  說明，應視為再審之聲請，合先敘明。
二本件再審聲請意旨略以：(一)原確定裁定之承審法官詹文馨於14
  年前即與謝諒獲有宿怨，且曾濫判，造成伊公司數億美元之損
  害，已在臺灣士林地方法院（下稱士林地院）刑事及其附帶民
  事訴訟案件被列為被告，伊並曾對其聲請迴避，原確定裁定之
  法院竟未停止訴訟程序，其裁判無效。又相對人應連帶給付伊
  新臺幣（下同）540 萬元，法院不得僅就任一債務人為假扣押
  ，原確定裁定自不得僅就相對人林書賓所有如士林地院98年度
  事聲字第50號裁定附表編號一所示之不動產（以下稱系爭房地
  ）為假扣押，而撤銷超額部分之假扣押執行程序，況原確定裁
  定之理由僅提及相對人林書賓，而未及於相對人陳瑞生，理由
  亦有未備。再原確定裁定之訴訟標的金額為540 萬元，非不得
  向最高法院提起再抗告。因此，原確定裁定有民事訴訟法469
  條第1項第1款之適用法規顯有錯誤之再審事由；(二)又士林地院
  98年度裁全聲字第260 號裁定因相對人未抗告而確定，則士林
  地院98年度事聲字第50號裁定自行撤銷大部分不動產之查封程
  序，亦有民事訴訟法第496條第1項第11款、第12款、第13款之
  再審事由。爰依民事訴訟法第496條第1 項第1款、第11款至第
  13款所定事由，聲請對原確定裁定再審等語。
三按民事訴訟法第496條第1 項第1款所謂「適用法規顯有錯誤者
  」，不包括漏未斟酌證據及認定事實錯誤之情形在內，而應以
  確定判決違背法規或現存判例解釋者為限，若在學說上諸說併
  存尚無法規判解可據者，不得指為用法錯誤（最高法院57年台
  上字第1091號、63年台上字第880號判例參照）。經查：
(一)聲請人在原確定裁定之抗告程序，其書狀固同時聲請部分法官
  迴避，惟聲請法官迴避，應就特定事件並應具體特定被聲請之
  對象為之，且應依民事訴訟法第34 條第1項、第2項及第284條
  規定，舉其原因，並於3 日內提出性質上能即時調查之證據，
  向法官所屬法院釋明之。若未針對辦理具體個案之特定法官，
  舉其原因並提出釋明而明確聲請迴避，而僅空泛臚列多數法官
  姓名表明禁止由其辦理者，尚難認係具體合法聲請法官迴避，
  依同法第37條第1 項但書規定，自無停止訴訟程序之必要。本
  件聲請人於原確定裁定之法院具狀臚列逾百名法官，表明禁止
  由其裁判，其中並包含刑事及行政法院之法官，復未舉出具體
  原因及釋明，顯難認係具體合法聲請法官迴避，是原確定裁定
  案件之受命法官詹文馨雖被列名其中，尚不生違反上開前段規
  定之問題。是聲請人主張：原確定裁定之承審法官詹文馨與謝
  諒獲有宿怨，且曾濫判，造成伊公司數億美元之損害，已在士
  林地院刑事及其附帶民事訴訟案件被列為被告，伊並曾對其聲
  請迴避，原法院竟未停止訴訟程序，其裁判無效，原確定裁定
  適用法規顯有錯誤云云，即非可採。
(二)又執行法院依職權查明查封有誤，而為限縮查封或撤銷部分查
  封，係屬事實認定之問題，與適用法規顯有錯誤無涉。查士林
  地院98年度事聲字第50號裁定認定系爭房地以外之部分已逾應
  查封之範圍，應撤銷查封，原確定裁定予以維持，揆諸首開說
  明，難謂有何適用法規顯有錯誤之情事。是聲請人主張：相對
  人應連帶給付伊540 萬元，法院不得僅就任一債務人為假扣押
  ，原確定裁定自不得僅就相對人林書賓所有之系爭房地為假扣
  押，而撤銷超額部分之假扣押執行程序，況原確定裁定之理由
  僅提及相對人林書賓，而未及於相對人陳瑞生，理由亦有未備
  ，原確定裁定適用法規顯有錯誤云云，即屬誤會。
(三)再聲請人係持士林地院96年度裁全字第3040號假扣押裁定為執
  行名義，於96年8 月16日聲請強制執行相對人所有之不動產、
  對於第三人之存款債權、薪資債權及出資額，其執行債權額則
  為90萬元，該院依其聲請，分別核發執行命令，並囑託執行在
  案等情，業經本院調取士林地院96年度執全字第1454號核閱屬
  實。惟士林地院96年度裁全字第3040號裁定假扣押之範圍僅為
  90萬元，未逾150 萬元，依前開說明，即不得再為抗告。是聲
  請人主張：原確定裁定之訴訟標的金額為540 萬元，非不得向
  最高法院提起再抗告，原確定裁定適用法規顯有錯誤云云，亦
  非有據。
(四)因此，聲請人主張原確定裁定有民事訴訟法469條第1項第1款
  之適用法規顯有錯誤之再審事由，即屬無據。
四次按提起再審之訴，應提出再審訴狀，再審訴狀應記載再審理
  由及關於再審理由並遵守不變期間之證據，民事訴訟法第501
  條第1 項定有明文，此項規定，於對確定裁定聲請再審準用之
  （同法第507 條規定參照）。而所謂表明再審理由，必須指明
  確定裁判有如何合於再審事由之具體情事，始為相當；若僅泛
  言有何條款之再審事由，而無具體情事者，即不能謂已合法表
  明再審理由，其聲請即屬不合法，且毋庸命其補正，逕行駁回
  之（最高法院60年台抗字第688號、61年台再字第137號、64年
  台聲字第76號、70年台再字第35號判例參照）。本件聲請人主
  張原確定裁定另有民事訴訟法第496條第1項第11款至第13款所
  定事由，對之聲請再審，經核其聲請狀內表明之再審理由，無
  非說明其對於前訴訟程序確定裁判不服之理由，對於原確定裁
  定究有如何合於民事訴訟法第496條第1項第11款至第13款規定
  之具體情事，則未據敘明，依上說明，其聲請自非合法。
五綜上所述，聲請人主張原確定裁定有民事訴訟法第496條第1項
  第1 款、第11款至第13款之再審事由，均於法未合，應予駁回
  。
六末查聲請人所提聲請狀雖聲請部分法官應行迴避云云，惟並未
  對於辦理本件聲請再審案件之法官，舉其聲請法官迴避之具體
  原因並加釋明，尚難認係具體合法聲請法官迴避，自不生合法
  聲請之效力，併予敘明。
七據上論結，本件再審聲請為一部無理由，一部不合法。依強制
  執行法第30條之1，民事訴訟法第507條、第502條第1項、第95
  條、第78條，裁定如主文。
中    華    民    國   100    年    8     月    22    日
                    民事第十二庭
                        審判長法  官  吳謀焰
                              法  官  李瑜娟
                              法  官  李昆曄
正本係照原本作成。
不得抗告。
中    華    民    國   100    年    8     月    22    日
                              書記官  莊昭樹